臺灣新竹地方法院民事裁定
110年度消債更字第32號
聲  請  人  
即債務人    林政輝即林大偉


代  理  人  陳慶禎律師（法扶）
上列當事人因消費者債務清理事件聲請更生，本院裁定如下：
    主  文
債務人林政輝自中華民國一百一０年十一月二十六日十一時起開
始更生程序。
命司法事務官進行本件更生程序。
    理  由
一、按協商或調解成立者，債務人不得聲請更生或清算。但因不
    可歸責於己之事由，致履行有困難者，不在此限；本條例施
    行前，債務人依金融主管機關協調成立之中華民國銀行公會
    會員，辦理消費金融案件無擔保債務協商機制與金融機構成
    立之協商，準用前2 項之規定；次按，債務人不能清償債務
    或有不能清償之虞者，得依本條例所定更生或清算程序，清
    理其債務，消費者債務清理條例（下稱：消債條例）第 151
    條第7 項、第9 項、第3 條分別定有明文。所謂「不可歸責
    於己之事由」，係指金融機構所定之協商條件過苛，致債務
    人於清償協商金額後，即無法維持其基本生活，或債務人於
    履行協商條件期間，因非自願性失業、工作能力減損、減薪
    或其他非於協商成立時所能預期之事由，而致收入減少，或
    因扶養人數增加、債務人或其家人傷病或其他非於協商成立
    時所能預期之事由，而致支出增加等情事。又法院開始更生
    程序之裁定，應載明其年、月、日、時，並即時發生效力。
    法院開始更生或清算程序後，得命司法事務官進行更生或清
    算程序，必要時得選任律師、會計師或其他適當之自然人或
    法人1人為監督人或管理人，復為同條例第45條、第16條第1
    項所明定。
二、本件聲請意旨略以：聲請人前有不能清償債務之情事，而積
    欠無擔保、無優先權債務總額新臺幣（下同）1,290,310元
    （見本院卷第19頁）。聲請人前於民國（下同）95年間依銀
    行公會債務協商機制，與最大債權銀行協商成立，雙方以每
    月還款9,000餘元達成協議，惟聲請人於96年間結婚、生子
    ，以致支出增加，無力依協商方案履行，不得已而協商毀諾
    。聲請人復於107年5月間於本院再次向最大債權銀行即渣打
    國際商業銀行股份有限公司進行債務前置調解，惟雙方未能
    達成共識，以致前置調解不成立。為此，爰依消債條例請求
    裁定准許更生等語。
三、經查：
㈠、聲請人主張積欠無優先權債務總額1,290,310元，且於提出本
    件更生之聲請前，曾於95年間依銀行公會債務協商機制與最
    大債權銀行協商成立，雙方以每月還款9,000餘元達成協議
    ，惟聲請人於96年間結婚、生子，以致支出增加等情，無力
    繼續依約履行協商方案，不得已而協商毀諾，此有財團法人
    金融聯合徵信中心當事人綜合信用報告、聲請人110年4月26
    日陳報狀、戶籍謄本在卷可稽（見本院卷第25、66、69頁）
    ，依上開戶籍謄本所示，聲請人於96年1月與前配偶結婚，
    長女於96年7月出生，堪認聲請人每月之收入無法持續支應
    因結婚、生子增加之生活開支及協商款項，致繼續履行有所
    困難，亦即可認聲請人有不可歸責於己之事由，致不能履行
    原協商條件。另經債權人於本案之查報，聲請人積欠之無優
    先權債務總額約為3,446,837元，此有債權人陳報狀附卷為
    憑（見本院卷第93、95、111、125、129、147、151、199、
    211頁），堪信為實。從而，聲請人既曾與最大債權銀行協
    商成立，復因不可歸責於己之事由致履行有困難而毀諾，又
    已再依消債條例之規定聲請前置調解未能成立，是其聲請更
    生程序，本院自應綜合聲請人目前全部收支及財產狀況，評
    估是否已不能維持符合人性尊嚴之最基本生活條件，而有「
    不能清償或不能清償之虞」等情。
㈡、聲請人陳報自109年8、9月份任職於○○企業行，是做資源回收
    ，每月薪資約24,000元，有領取年終獎金5,000元，固提出1
    09年8月份至110年2月份薪資單在卷為憑（見本院卷第37、7
    1頁），然本院調查聲請人前於107年6月份至9月份曾任職於
    ○○企業行，據聲請人於107年9月4日到庭陳述其當時每月薪
    資為28,000元，是正常班，不用加班等語，惟據聲請人於11
    0年10月5日到庭表示：伊當時的工作時間與內容跟現在一樣
    ，現在月薪約24,000元，之前沒有疫情的時候，工作機會比
    較多，老闆就會多發一些給我們，老闆說等疫情過後，有較
    多工作機會，再幫忙加薪等語，此有聲請人提出之在職證明
    書、勞工保險被保險人投保資料表、本院107年9月4日及110
    年10月5日訊問筆錄、本院依職權調查聲請人勞保局Web IR
    查詢系統在卷可稽（見本院107年度消債清字第17號卷第103
    、132頁、本院卷第35-36、307-310、315-317頁），本院審
    酌聲請人前於107年6月份至9月份曾任職於○○企業行，當時
    每月薪資約28,000元，且工作內容及時間均與目前相同，故
    聲請人主張目前每月薪資僅24,000元，尚難憑採，則聲請人
    現每月收入，即暫以28,000元，作為計算聲請人目前償債能
    力之依據。又聲請人主張其每月生活必要支出為：膳食費6,
    000元、水電瓦斯費800元、行動電話費500元、勞健保費1,4
    28元、日常雜支500元、交通費500元、長女扶養費13,000元
    ，總計：22,728元。經查：就聲請人主張負擔長女扶養費13
    ,000元部分，查聲請人之長女為96年出生，現年14歲（見本
    院卷第69頁），平日生活需依附於父母，確有不能維持生活
    之情形，是有受扶養之必要。而聲請人與前配偶育有三名未
    成年之子女，離婚後由聲請人負擔長女扶養費、前配偶負擔
    另二名未成年子女之扶養費，此有戶籍謄本、本院110年7月
    27日訊問筆錄在卷可參（見本院卷第69、300頁），則聲請
    人所應負擔長女扶養費以110年度臺灣省每人每月最低生活
    費之1.2倍即15,946元為上限（110年每月生活所必需〈必要
    生活費用〉數額一覽表，見本院卷第319頁），聲請人主張負
    擔長女扶養費13,000元，未逾上開標準，核屬適當，應堪採
    信。至聲請人其餘生活支出部份，尚與一般生活水準所應支
    出之金額相當，準此，聲請人每月必要支出即以膳食費6,00
    0元、水電瓦斯費800元、行動電話費500元、勞健保費1,428
    元、日常雜支500元、交通費500元、長女扶養費13,000元，
    總計：22,728元，洵堪認定。
㈢、從而，聲請人主張無法負擔債務等語，以聲請人每月收入約2
    8,000元，扣除每月必要生活支出22,728元觀之，賸餘約 5,
    272元可供支配，考量聲請人目前積欠之無優先權債務數額
    約3,446,837元，已如前述，縱按最優惠分期還款條件即分1
    80期、零利率計算，聲請人每月還款金額為19,149元（計算
    式：3,446,837元÷180期＝19,149元，小數點以下四捨五入）
    ，則以上開餘額5,272元顯不足以清償。本院審酌聲請人名
    下除3筆團體保險外，別無其它財產，此有全國財產稅總歸
    戶財產查詢清單、本院依職權調查聲請人稅務電子閘門財產
    所得調件明細表、法務部高額壽險資訊連結作業在卷為證（
    見本院卷第29、45-49、303-304頁），堪認聲請人收入及財
    產與債務差距過大，已處於不能清償債務之客觀經濟狀態，
    而有藉助更生制度調整其與債權人間之權利義務關係而重建
    其經濟生活之必要。
四、綜上所述，聲請人係一般消費者，其已達不能清償債務之程
    度，其中無擔保或無優先權之債務未逾12,000,000元，且未
    經法院裁定開始清算程序或宣告破產；又查無消債條例第6
    條第3項、第8條或第46條各款所定駁回更生聲請之事由存在
    ，則聲請人聲請更生，即應屬有據。本件聲請人聲請更生既
    經准許，併依上開規定命司法事務官進行本件更生程序，爰
    裁定如主文。至聲請人於更生程序開始後，應提出足以為債
    權人會議可決或經法院認為公允之更生方案以供採擇，而司
    法事務官於進行本件更生程序、協助債務人提出更生方案時
    ，亦應依債務人之薪資變化、社會常情及現實環境衡量債務
    人之償債能力，並酌留其生活上應變所需費用，進而協助債
    務人擬定允當之更生方案，始符消債條例重建債務人經濟生
    活之立法目的，附此敘明。
中    華    民    國   110    年     11    月   26    日
                        民事第二庭    法  官  鄭政宗
以上正本係照原本作成。
本件不得抗告。
中    華    民    國   110    年     11    月   26    日
                                      書記官　黃志微